【裁判字號】    91,訴,1980
【裁判日期】    920311
【裁判案由】    強盜
【裁判全文】
臺灣板橋地方法院刑事判決                        九十一年度訴字第一九八號
    公  訴  人  臺灣板橋地方法院檢察署檢察官
    被      告  乙○○
    選任辯護人  李進成律師
                黃勝文律師
右列被告因強盜案件，經檢察官提起公訴（九十一年度偵字第九七五六號），本院判
決如左：
    主  文
乙○○以強暴妨害人行使權利，處有期徒刑壹年肆月，緩刑肆年。
    事  實
一、乙○○於民國九十一年五月二十三日，閱覽丁○○於電腦網站上登載欲販賣其所
    有之山葉（YAMAHA）牌V-MAX型重型機車一輛之廣告，遂先後於同年月二十三日
    及二十八日以自己名義申請之0000000000號行動電話門號與丁○○聯
    繫購車事宜，雙方約定於同年月二十九日見面交易，乙○○遂向其友人甲○○借
    用車號ＬＵ─二一三二號工程車（附升降機設備）一輛以便購得上開機車後方便
    載回，並於同年月二十九日上午駕駛該工程車前往臺北縣蘆洲市，同日下午六時
    許，丁○○依約前來並開車載乙○○至臺北縣蘆洲市○○路二六五號地下室停車
    場，供乙○○察看上開機車，因乙○○要求丁○○提供車籍資料及試車未果，且
    丁○○不耐乙○○看車時間太久，雙方發生口角爭執，乙○○因隻身至台北，對
    附近環境不熟，心生恐懼，為自衛而取出隨身攜帶用以防身之電擊棒一支，丁○○見狀即轉身朝地下室出口奔跑並指示警衛將出入口之柵欄放下，乙○○為求脫
    身，即騎乘該重型機車從地下室欲離開現場，在出入口轉彎之車道上，丁○○為
    阻止乙○○騎乘該機車離去遂以腳踢擊該機車，惟乙○○仍騎乘該機車強行通過
    （電擊棒掉落在車道上），而以此強暴手段，妨害丁○○使用該機車之權利（乙○○對該機車並無不法所有之意圖）。嗣乙○○因擔心隨意停放該機車有失竊之
    虞，且惟恐丁○○向其求償，遂將該機車裝載至上開工程車，於同日晚上九時三
    十分許，運回苗栗縣公館鄉玉谷村五十七號甲○○之工作地點，並將該機車尚有
    交易糾紛乙節簡略告知甲○○後，先行騎乘該機車返回苗栗市○○街五之四號其
    上班之大千綜合醫院處理緊急事務，其後警方循線於同日晚上十一時二十分許至
    前揭甲○○工作地點查獲，再至前揭乙○○上班地點起出上開機車一輛。
二、案經丁○○訴由臺北縣政府警察局蘆洲分局報請臺灣板橋地方法院檢察署檢察官
    偵查起訴。
    理  由
一、右揭事實，訊據被告乙○○除辯稱：伊將上開機車騎走之目的，在於緊急避難云
    云外，餘均坦承不諱，核與告訴人丁○○於偵審中指訴之情節大致相符，並經證
    人甲○○及上開地下室停車場警衛丙○○於偵審中證述屬實，且有被告騎走上開
    機車時遭附近監視器拍攝之影像畫面、丁○○於電腦網站上登載之前述廣告資料
    及其領回上開機車之贓物認領保管單各一紙附卷可稽，復有上開電擊棒一支扣案
    可資佐證；而被告與丁○○發生爭執後，丁○○朝地下室出口奔跑並要求警衛將
    出入口處柵欄放下，其目的在於防止被告騎乘機車離去，當時丁○○並無攻擊被
    告之身體，被告未受有現在不法之侵害或自己生命、身體、自由、財產之緊急危
    難，則被告自不符合緊急避難得阻卻違法之要件。又上開機車並無車籍來源、行
    照等證件資料，且被告於看車之際，曾要求試車遭丁○○拒絕等情，業據告訴人
    丁○○於本院陳明在卷，足見被告陳稱：伊於看車之際，因要求提供車籍資料及
    試車未果，且丁○○不耐伊看車時間太久，雙方發生口角爭執，伊因隻身至台北
    ，對附近環境不熟，心生恐懼，為自衛而取出電擊棒，丁○○見狀即轉身朝地下
    室出口奔跑並指示警衛將出入口之柵欄放下，伊為求脫身，始強行騎乘該機車離
    開等語，尚非憑空杜撰。反之，丁○○於九十一年十一月十二日本院訊問時陳稱
    ：「（問：你跟被告見面被告有無拿名片給你？）有的，名片是姓陳，不是乙○○本名，案發後我已交給警員，被告將機車騎走後，我有打名片上的電話，但對
    方說沒有這個人。」惟案發後至現場處理之警員方瑞源於本院具結證稱未曾收受
    丁○○交付之任何名片，且本院向台北縣政府警察局蘆洲分局查詢結果，該分局
    亦函覆受理本案時之服勤人員均未收受丁○○所交付陳姓男子名片，有該分局九
    十一年十二月十三日蘆警刑字第０九一００三四四一一號函一份附卷可稽，是丁○○之指訴尚難遽信。又，丁○○雖於九十一年十一月十二日本院訊問時指稱：
    「（問：被告當時如何用電擊棒電你？）當時我蹲著在擦機車右前輪，被告站在
    我後方，我聽到想補蚊燈補到蚊子的拍拍的連續聲音，我的後頸部有一種麻的感
    覺，我的腦袋就一片空白，我就直接跳開，往停車場出入口跑。」而本院於九十
    一年十一月二十二日當庭勘驗扣案之電擊棒，將該電擊棒內之電池依正常方式安
    裝，扣發板機後電擊棒全部伸長，並發出類似補蚊燈捕捉到蚊子連續「拍拍」聲
    ，嗣拆除電池後，通譯不慎觸摸該電擊棒之前端，仍有電擊刺痛感覺（見本院九
    十一年十一月二十二日訊問筆錄），可見該電擊棒之功能正常，且事隔六個月後
    其內電池仍電力充沛。如被告當時確曾開啟電擊棒電擊丁○○之後頸部，且丁○○已感覺腦袋一片空白，衡情丁○○應不可能尚有餘力可直接跳開並往停車場出
    入口奔跑；再者，如丁○○曾遭被告以電擊棒攻擊後頸部，該處係屬人身重要部
    位，電擊後極易留下燒灼傷痕或後遺症，何以丁○○未就醫診斷治療？從而，丁○○指稱被告曾開啟電擊棒攻擊伊後頸部乙節，實值懷疑。本件公訴人指稱被告
    曾持電擊棒攻擊丁○○之後頸部云云，既乏目擊證人，亦無驗傷診斷證明書，尚
    難僅憑告訴人丁○○之指訴及扣案之電擊棒，逕推斷被告有此部分犯行。再者，
    被告與丁○○聯繫購車事宜時，曾留下被告自己申請使用之000000000
    0號行動電話號碼，丁○○亦曾以自己使用之行動電話多次撥打該門號與被告聯
    絡等情，業經告訴人丁○○於本院陳述屬實，並有台灣大哥大股份有限公司雙向
    通聯資料查詢表一紙在卷可稽，苟被告係預謀持電擊棒強盜取得上開機車，豈會
    毫無隱瞞以自己之行動電話與丁○○洽談購車事宜？況且，證人甲○○於本院具
    結證稱：「（問：被告借車的目的？）被告說要去買重型機車。（問：被告何時
    還車？）當天晚上九點多。（問：還車時車上有這台機車？）有的。（問：被告
    有無向你表示機車來源？）我問他這台車子買多少錢，他沒有告訴我，只是跟我
    講說醫院找他很急，回來再跟我講，他有跟我講車子有點問題，但沒有講什麼問
    題。」被告借貸及返還上開工程車予甲○○時，亦坦白告知甲○○關於借車之目
    的及購車尚有問題等情，益證被告對於上開機車應無不法所有之意圖。綜上所述
    ，被告前開辯詞不足採信，本案事證明確，被告之犯行實堪認定。
二、被告對於上開機車，雖無不法所有之意圖，惟其以強暴手段，強行騎走上開機車
    ，妨害丁○○使用該機車之權利，其行為已構成刑法第三百零四條第一項之強制
    罪。公訴意旨認被告係犯刑法第三百三十條第一項之攜帶兇器強盜罪，容有未洽
    ，已如前述，起訴法條應予變更。爰審酌被告之犯罪動機、目的、手段、所生危
    害及犯後已與被害人丁○○達成和解，已據丁○○陳明在卷，並有和解書影本一
    紙附卷可稽等一切情狀，量處如主文所示之刑。末查被告未曾受有期徒刑以上刑
    之宣告，有臺灣高等法院檢察署刑案紀錄簡覆表一份在卷可按，其因一時衝動致
    罹刑章，犯後已知悔悟，經此偵審程序之教訓，應知警惕，信無再犯之虞，本院
    認其所受刑之宣告，以暫不執行為適當，爰併宣告緩刑四年，以勵自新。扣案之
    電擊棒一支，係被告之父宋新民所有，已據被告及證人即錦宏消防器材行之職員
    鍾文進陳明在卷，且被告取出該電擊棒之目的在於防身，嗣因見丁○○朝地下室
    出口奔跑，為求脫身，始強行將上開機車駛離，是該電擊棒非屬被告犯本件強制
    罪所使用之物，自不得宣告沒收，併予敘明。
據上論斷，應依刑事訴訟法第二百九十九條第一項前段、第三百條，刑法第三百零四
條第一項、第七十四條第一款，罰金罰鍰提高標準條例第一條前段，判決如主文。
本案經檢察官陳炎辰到庭執行職務。
中      華      民        國      九十二    年    三      月    十一    日
                                    臺灣板橋地方法院刑事第三庭
                                          法  官  樊  季  康
右正本證明與原本無異。
如不服本判決，應於判決送達後十日內，向本院提出上訴狀。
                                          書記官  馬  秀  芳
中      華      民        國      九十二    年    三      月    十一    日
附錄本案所犯法條全文
刑法第三百零四條
以強暴、脅迫使人行無義務之事或妨害人行使權利者，處三年以下有期徒刑、拘役或
三百元以下罰金。
前項之未遂犯罰之。


司法院資訊處製作；財團法人民間司法改革基金會備份。
